【裁判字號】    99,上易,530
【裁判日期】    990615
【裁判案由】    重利
【裁判全文】
臺灣高等法院臺中分院刑事判決         99年度上易字第530號
上  訴  人  臺灣臺中地方法院檢察署檢察官
被      告  甲○○
選任辯護人  李慶松律師
被      告  丁○○
上列上訴人因被告等重利案件，不服臺灣臺中地方法院98年度易
字第3217號中華民國99年2月25日第一審判決（起訴案號：臺灣
臺中地方法院檢察署98年度偵字第4619號），提起上訴，本院判
決如下：
    主  文
上訴駁回。
    理  由
一、公訴意旨略以：被告甲○○為址設臺中市○○區○○路3段
    25號之「佳富地政事務所」之負責人，被告丁○○為甲○○
    之友人。詎：（一）甲○○竟利用代書之身分，名義上係以
    代客戶設定不動產第2順位抵押權（即俗稱之2胎貸款）為其
    業務，然實際上是以借貸金錢而謀取與原本顯不相當重利為
    業。適有壬○○、庚○○、辛○○、戊○○等人因需款孔急
    ，各經由管道與甲○○取得聯繫後，甲○○即基於重利之犯
    意，分別於附表編號1至4所示之時間、地點，各借貸附表所
    示之現金予前開借款人，並約定以附表編號1至4所示之方式
    計算利息，且於放款同時先預扣利息、手續費及其他名目之
    款項，借款人復須簽發或設定附表編號1至4所示之本票或不
    動產抵押權以為擔保。（二）甲○○復與丁○○基於重利之
    犯意聯絡及行為分擔，由甲○○介紹附表編號5所示之借款
    人丙○○向丁○○借款，丁○○即於附表編號5所示之時間
    、地點，借貸如附表編號5所示之現金予丙○○，並約定以
    如附表編號5所示之方式計算利息，且於放款同時先預扣利
    息及手續費，丙○○復須簽發附表編號5所示之本票，並設
    定附表編號5所示之不動產抵押權以為擔保。甲○○、丁○○即以此方式，收取與原本顯不當之重利，因認被告甲○○
    、丁○○均涉犯刑法第344條重利罪嫌等語。
二、本案檢察官另起訴被告甲○○於97年6月間貸款予己○○而
    觸犯重利罪部分，業經原審法院判處拘役55日，檢察官就該
    部分未上訴而告確定，是本院審理範疇為被告甲○○及丁○○被訴如附表所示部分，合先敘明。
三、按犯罪事實應依證據認定之，無證據不得認定犯罪事實；不
    能證明被告犯罪者，應諭知無罪之判決，刑事訴訟法第154
    條第2項、第301條第1項，分別定有明文。再按，告訴人之
    告訴，係以使被告受刑事訴追為目的，是其陳述是否與事實
    相符，仍應調查其他證據以資審認。復按事實之認定，應憑
    證據，如未能發現相當證據，或證據不足以證明，自不能以
    推測或擬制之方法，以為裁判基礎；認定犯罪事實所憑之證
    據，無論係直接證據或間接證據，其為訴訟上之證明，須於
    通常一般之人均不致有所懷疑，而得確信其為真實之程度者
    ，始得據為有罪之認定，倘其證明尚未達到此一程度，而有
    合理之懷疑存在，復無其他調查途徑可尋，法院即應為無罪
    之判決，最高法院52年臺上字第1300號、40年臺上字第86號
    、76年臺上字第4986號著有判例可資參照。另按刑法第344
    條重利罪，必須乘他人出於急迫、輕率或無經驗，貸以金錢
    ，而取得與原本顯不相當之重利為構成要件。又所謂與原本
    顯不相當之重利，係指就原本利率、時期核算及參酌當地之
    經濟狀況，較之一般債務之利息，顯有特殊之超額者而言，
    此有最高法院27年上字第520號判例意旨足資參照。因此若
    非乘他人出於急迫、輕率或無經驗，貸以金錢，而取得與原
    本顯不相當之重利，或所取得之利息較之一般債務之利息，
    並無顯有特殊超額之情形，即與重利罪之構成要件不相當。
四、公訴人認被告涉有上開重利罪嫌，係以：上開犯罪事實，業
    據被告甲○○、丁○○分別於偵查時坦白承認收取如附表所
    示利息情事，核與證人即被害人壬○○、庚○○、辛○○、
    戊○○、丙○○證述情節相符，且有相關本票、記帳資料等
    扣案可佐等情為其論據。惟訊據被告甲○○固不否認於附表
    編號1至編號4所示時地借款予附表所示被害人壬○○、庚○○、辛○○、戊○○及收取利息之事實不諱，惟堅詞否認有
    重利犯行及與被告丁○○共同涉犯附表編號5所示借款犯行
    ，辯稱：附表編號1至4之所示之壬○○、庚○○、辛○○、
    戊○○均係與伊多年友人，渠等向伊借款並無急迫輕率之情
    ，而伊貸放款項利息為3分利，與民間一般借貸利息相當，
    並無重利情事，此部分是否構成刑法上重利罪，應依證據認
    定之。又編號5之丙○○部分，借款過程伊並未參與，僅單
    純介紹被告丁○○與被害人丙○○認識而已。被告丁○○固
    不否認有於附表編號5所示時地借款新台幣（下同）50萬元
    予證人丙○○，雙方約定每月利息為15,000元，預扣3個月
    利息，丙○○有簽立50萬元本票1紙，並將其所有位於南投
    縣埔里鎮○○路277號之房屋設定抵押權為擔保，然堅詞否
    認有何重利犯行，辯稱：伊交予丙○○係45萬5千元，並非
    42萬元，丙○○本身係臺灣人壽保險公司之處長，不可能沒
    有經驗，是丙○○主動多次找伊，伊才答應借款週轉，且僅
    係按照民間習俗收利息而已等語。
五、經查：
(一)附表編號1所示被害人壬○○固證述：伊於97年3月20日，在
    臺中市○○區○○路3段25號之「佳富地政事務所」內向被
    告甲○○借款20萬元，預扣利息及手續費共1萬8,000元，實
    拿18萬2,000元，簽立20萬元之本票，並將伊母親胡江美菊
    所有位於臺中市○○區○○路2段926號之房屋設定抵押，與
    被告甲○○約定每月為1期，每期利息6,000元等語（參警卷
    二第6-7頁筆錄），核與證人即被害人壬○○之母胡江美菊
    證述：伊有提供其位於臺中市○○區○○路2段926號之房屋
    供被告甲○○設定抵押借款，兒子壬○○有陪同前往等語（
    參見警卷二第10-11頁），並有經警於97年12月23日在被告
    甲○○上揭地政事務所經其同意搜索後扣得之借款予被害人
    壬○○之記帳資料影本1份在卷可稽（同警卷二第9頁），足
    徵被告甲○○雖有於附表編號1所示時地借款予證人壬○○
    ，惟利息之收取，係以每10萬元每月收取3,000元利息，即
    以月息3分（即百分之3、週年利率百分之36）計算，所謂手
    續費1萬8千元，實為被告甲○○為該次借貸，依債務人壬○○提供證人胡江美菊所有之前開臺中市○○區○○路2段926
    號之房屋作為抵押而辦理第2順位抵押權設定之相關費用，
    尚不得列為該筆借款之利息，應甚明確。因證人壬○○係主
    動協同證人胡江美菊一同前往被告甲○○上開地政事務所借
    款，尚辦理不動產抵押權設定，過程中證人壬○○並未證述
    被告甲○○究係如何乘其出於急迫、輕率或無經驗，貸以金
    錢，經原審法院傳訊證人壬○○，其亦未到庭說明（參原審
    卷第80頁送達回證、第83頁報到單），難認被告甲○○附表
    編號1所示該次與證人壬○○間之民事借貸關係與刑事重利
    罪之構成要件有何該當。
(二)附表編號2所示被害人庚○○固證述：伊於97年8月11日，在
    臺中市○○區○○路3段25號之「佳富地政事務所」內，向
    被告甲○○借款50萬元，預扣利息4萬5,000元、手續費、房
    屋抵押過戶費，實拿約30萬元，伊有將其所有位於臺中縣大
    里市○○街141巷31號之房屋提供給被告甲○○設定抵押，
    每月為1期，每期利息1萬5,000元即3分利；伊共借款50萬元
    ，且以房屋供被告甲○○辦理第2順位抵押，扣掉一些稅金
    及手續費，及預扣3個月15,000元利息，伊覺得甲○○借錢
    收取利息是正常的，是伊主動向甲○○提議3分利計息的，
    當時因伊生意結束營業，欠廠商尾款，若未借款清償，廠商
    會告伊，因此才很急迫向甲○○借款，伊自99年1月即未繼
    續繳利息，亦未還本金，甲○○並沒有向伊追討等語（參警
    卷二12頁反面-13頁筆錄、98偵14169卷第7-9頁筆錄），於
    原審審理時亦明確證稱：伊於97年8月11日向被告甲○○借
    款50萬元，因為在97年7月間，伊開的餐廳已經經營1年多快
    歇業，後來經營不善歇業有欠廠商尾款，就找朋友甲○○幫
    忙，利息的約定是伊主動提出條件的，因為聽一般外面借錢
    都是3分利，所以就用這個條件和甲○○協調，後來甲○○
    答應，當時有先扣掉3個月的利息45,000元，再扣掉設定房
    子抵押的手續費，印象中實拿35萬左右，實際金額記不清楚
    ，伊當時沒有其他地方可以1次週轉50萬元，要分散很多地
    方借，覺得很不方便，伊曾詢問過其他地方，別的地方開價
    也都是3分的利息，且還扣更多的錢，都會巧立名目，被告
    甲○○就沒有這個問題，伊有算過了，實拿的金額除了應付
    利息、辦理抵押權設定相關手續費等，被告並沒有巧立名目
    多收錢，伊所有的大里市○○街141巷31號的房屋之前已有
    設定貸款，第2胎沒有辦法借到那麼多錢，伊本身條件銀行
    也不會借給伊2胎，所以只能找民間借貸，之所以給甲○○
    設定2胎，是伊提出的，要給他1個保障，甲○○也知道房子
    拍賣償還一胎後殘值有限，但他仍願意，基於情誼，就借伊
    錢，並且幫伊辦理2胎設定，整個第2順位抵押的設定手續都
    是甲○○幫伊辦理，因為一開始甲○○不願意借伊錢，伊還
    多次向甲○○拜託，直到他答應，伊曾去其他民間借貸問過
    ，甲○○的利息及其他費用收費標準就是比較合理，伊沒有
    要追究甲○○，因為是甲○○幫忙伊的等語（參原審卷第86
    頁反面-89頁筆錄），核與被告甲○○所辯相符，並有其提
    出本件辦理抵押權設定登記之土地增值稅、契稅、印花稅等
    相關單據（附原審卷第102-104頁）、及經警於97年12月23
    日在被告甲○○上揭地政事務所經其同意搜索後扣得之借款
    予證人庚○○之客戶資料表1份及本票影本2紙在卷可稽（附
    警卷二第17頁、第15-16頁），從而，證人庚○○固然於附
    表編號2所示時地，有因急迫情事而向被告甲○○借款，然
    被告甲○○向證人庚○○收取之利息，利率係為月息3分利
    即週年利率百分之36，除預扣3個月利息外，其餘收取之費
    用係辦理證人庚○○提供上開不動產第2順位抵押權設定之
    相關費用，而非利息等情，應堪認定。因按刑法第344條重
    利罪，除必須乘他人出於急迫、輕率或無經驗，貸以金錢外
    ，尚需所取得之利息係與原本顯不相當之重利構成要件始該
    當，已如前述。本件被告貸款予證人庚○○利率為月息3分
    即週年利率百分之36，業如前述，且依相關證據所示，本件
    應屬一般所謂民間借貸。查民間借款手續簡便，貸與人通常
    無法如銀行借貸可經由吸收客戶存款而取得資金來源，亦無
    法獲得提供無負擔之不動產擔保或經過詳細之徵信與評估，
    貸與人需承擔較高之成本與風險，如本案證人庚○○前揭已
    明白證述：迄今尚無能加償還本金等語，綜此，借款人於信
    用與擔保較差之情況下，所尋得之一般民間借貸利率，恆較
    銀行借款利率為高，其週年利率常已超出百分之20，然衡諸
    現代社會交易實況，難認即係逾越一般經濟活動之分際，民
    法第205條固明定法定最高利率週年百分之20，然此係限制
    債權人就超過法定最高利率部分之利息無請求權，非謂約定
    利息超過法定最高利率即構成重利罪。刑法重利罪既係規範
    社會交易秩序之最低限度，即應以民間較高之借貸利率為參
    考指標，行為人逾此利率，顯有特殊之超額者，始為處罰之
    對象。是本件既屬民間借貸，被告所收取之借貸利息，雖超
    過民法最高約定利率之限制，惟衡諸現時社會一般交易習慣
    ，與我國社會上一般民間借貸所收取之利息相較，本件月息
    3分之利息，依國內現階段對於資金成本之評估，顯無特殊
    之超額可言，證人庚○○亦迭次證述：有經過比較，認為被
    告收取之利息合理等語，綜此，即難認被告已取得與原本顯
    不相當之重利，而與刑法第344條重利罪之構成要件不符。
(三)附表編號3所示被害人辛○○證述：伊於97年11月12日，在
    臺中市○○路與大業路口之85度C飲料店前向被告甲○○借
    款50萬元，預扣利息3萬元及手續費3萬元，實拿44萬，每月
    為1期，每期每10萬元收取利息3,000元，伊將其所有位於臺
    中巿大業路592號之1之房屋提供給被告甲○○設定抵押；伊
    是拿房子跟甲○○設定，他才借伊錢，共借款50萬元，實拿
    44萬元，預扣2期利息3萬元及設定2胎之手續費3萬元，此外
    伊沒有再繳過其他利息，就伊所知的行情就是3分利，伊當
    時因生意需要錢週轉，為免跳票，才急著向甲○○借錢，甲○○並沒有向伊討過債等語（參警卷二第25頁反面-26頁筆
    錄、98偵14169卷第12-14頁筆錄），於原審審理時亦明確證
    稱：伊於97年11月12日向甲○○借50萬，當時因有其他票要
    軋，會影響生意信用，以後生意就難做了，因暫時週轉資金
    必要而向甲○○調現，是伊主動找甲○○的，伊知道民間2
    胎設定的話，3分利是正常的，伊是1、20年的生意人能瞭解
    ，也曾找朋友問過，因沒有其他不動產可以向銀行借款，才
    找甲○○借款，伊有將房子給甲○○設定2胎，需要花點手
    續費，當時伊借50萬元，實拿44萬元，預扣2個月利息3萬元
    ，手續費收3萬元，伊覺得收費算是合理，因為民間借貸就
    是這樣，伊沒有要追究甲○○的意思，與甲○○間締結契約
    過程是基於伊自由意志而為的等語（參原審卷第89-90頁反
    面筆錄），核與被告甲○○所辯相符，並有證人辛○○簽訂
    之土地、建築改良物抵押權設定契約書影本1份在卷可稽（
    附警卷二第28頁），從而，被告甲○○向證人辛○○收取之
    利息，利率係為月息3分利即週年利率百分之36，除預扣2個
    月利息外，其餘收取之費用係辦理證人辛○○提供上開不動
    產第2順位抵押權設定之相關費用，而非利息等情，應可認
    定。按刑法第344條重利罪成立之要件為乘人急迫，輕率或
    無經驗，貸以金錢或其他物品，並取得與原本顯不相當之重
    利。依證人辛○○前開證述可知，其雖因支票兌現而急於調
    度現金使用，固有其急迫性，然其已為有1、20年經驗之生
    意人，在民間借貸並非無經驗，難認被告甲○○該次借款予
    證人辛○○是明知他人出於急迫、輕率或無經驗，而利用機
    會故為貸與甚明；況且在是否取得與原本顯不相當之重利部
    分，證人辛○○已明確證述，係基於契約自由締約，利息以
    民間3分利計息亦合理等語，因按自契約自由之觀點觀之，
    契約之相對人及內容均屬契約自由，借款人向銀行申辦貸款
    之利息，固較一般民間放貸收取之利息數額低，惟因向銀行
    申辦貸款時，借款人須具有相當之資力，且申辦程序較為繁
    複，取得貸款之時間較久，而借款人透過一般民間放貸方式
    ，取得金錢之時間通常較快，則借款人為圖在短時間內取得
    金錢，寧願給付較高額之利息，自即屬契約自由之範疇，證
    人辛○○上開證詞亦明確陳述。為避免處於經濟弱勢之借款
    人，在需錢孔急之情形下，無從依據自由意志訂立契約，為
    求及早取得金錢，僅得屈從於高額利息之情形，刑法始制定
    重利罪之規範，換言之，由於面臨急迫金錢需求或對於借貸
    事務輕率、缺乏經驗之借款人，受迫於急切需求或欠缺借貸
    經驗，無法抗拒或辨別高額利息，行為人趁此際借貸金錢予
    借款人，並收取與一般借款之利息相較，屬於特殊高額之利
    息，即屬刑法重利罪應處罰之範疇，若借款人非屬急迫、輕
    率或無經驗之人，基於自由意志，願意支付高額利息向他人
    借款，即屬契約自由之行為，刑法自無從對於貸款人加以處
    罰。本件證人辛○○已證稱因一時資金週轉才主動向被告甲○○借款，且因無其他不動產可向銀行借款，才捨向銀行申
    辦貸款等其他方式，而願意支付較高額利息向被告借貸款項
    ，即應僅屬契約自由之範疇，參酌上開所述，被告甲○○如
    附表編號3所示貸以金錢之行為，所為即與刑法重利罪之構
    成要件有別。
(四)附表編號4所示被害人戊○○固證述：伊於97年5月間、7月
    間及10月間，在臺中縣潭子鄉○○路○段307號2樓之甲○○
    之舊事務所內向甲○○分別借款15萬元、10萬元、10萬元，
    每次預扣1期利息，利息每月為1期，每期利息為每10萬元收
    取3,000元，每次都簽立本票或開支票給甲○○；伊另外向
    甲○○私人借款2、3次2萬元，甲○○就沒有向伊收利息，
    伊上開3次向甲○○借錢，利息計算都是每月1期，每10萬元
    收3,000元，伊有開同額本票，有按期還本金，伊不覺得甲○○這樣收利息有點高，因為民間利息都是這樣算，伊與甲○○是朋友，甲○○不曾向伊討過錢等語（參警卷二第30-3
    1頁筆錄、同上偵卷第7頁筆錄），核與被告甲○○所辯相符
    ，並有證人戊○○所簽立之5萬元本票影本3紙、10萬元本票
    影本2紙在卷可參（附警卷二第34頁至第38頁）。足見被告
    甲○○與證人戊○○為朋友關係，長期有金錢借貸往來，並
    非素不相識，且戊○○大部分借款均能正常償還，亦見被告
    係基於情誼或信任關係，乃同意借款予戊○○，要難據此作
    為不利於被告之認定。附表編號4所示與證人戊○○間顯屬
    民事借貸關係，且衡諸現時社會一般交易習慣，與我國社會
    上一般民間借貸所收取之利息相較，本件月息3分之利息，
    並無特殊之超額可言，證人戊○○亦前開已明確證述：民間
    利都這樣計算，不認為被告收取之利息不合理等語，綜此，
    即難認被告已取得與原本顯不相當之重利，而與刑法第344
    條重利罪之構成要件均不符合。
(五)就附表編號5部分：
１、證人丙○○於警詢時雖陳稱：伊於97年9月30日因缺錢透過
    朋友介紹到「佳富地政事務所」，當時去該事務所向所裡人
    員表示要借「2胎」，後由1名男子跟伊接洽，該男子約伊隔
    天即10月1日辦理貸款及房屋抵押設定事宜，至97年10月1日
    伊再度前往「佳富地政事務所」，該事務所之男子即向伊介
    紹1名名叫「丁○○」之男子，並表示丁○○要借伊錢，當
    天丁○○即拿50萬元先交給「佳富地政事務所」該名與伊接
    洽之男子，後來該男子表示要先預扣手續費（大約6萬元左
    右）及3個月4萬5千元之利息錢，所以伊雖然借50萬元，實
    際僅拿到新臺幣39萬元左右等語（參警卷二第18-19頁筆錄
    ），然於偵訊中改證稱：伊借款50萬元，實拿約42萬元，先
    預扣3個月利息4萬5000元，及手續費2、3萬元等語（參98偵
    14169號第19頁筆錄），其於原審審理時復證稱：伊總共借
    款50萬元，利息是1個月15,000元，先預扣45,000元的利息
    ，實拿455,000元；另外伊有拿了2萬元請伊朋友幫忙繳其他
    利息錢，所以實拿約43萬元；那2萬元不是繳給丁○○的，
    是繳其他債務的利息；伊前後就只有給付甲○○2,000元，
    印象中實拿可以運用的是42萬元左右，若加上伊當天拿給朋
    友大雄2萬元去繳利息的錢，當天實拿應該是45萬沒有錯，
    當時只有付了2,000元紅包，以及45,000元的利息，以外沒
    有其他手續費，並沒有每個月都要給付2,000元利息給甲○○等語（參原審卷第50頁反面、第53頁及第55頁反面），從
    而，證人丙○○前開於原審審理中關於借款金額、利息計算
    、收取方式及給付紅包等情之證述，核與被告丁○○自白內
    容互核相符，其於警詢中對於被告甲○○、丁○○有無另行
    收取手續費之證述，因前後不一，且與其之後偵、審中所述
    相互矛盾而有瑕疵，實難逕採為不利於被告之認定。
２、又證人丙○○教育程度為高中畢業，借款當時已28歲，自94
    年到97年都在臺灣人壽任保險業務，已有數年工作經驗，此
    為其所自承（參原審卷第59頁反面筆錄），其於原審審理明
    確證稱：伊的房子1胎設定給臺中商銀，1胎當初是借款400
    萬元，年利率百分之3到4左右，2胎銀行不借款，伊的信用
    有瑕疵；知道伊的房子殘值不多，才透過朋友一直幫伊聯繫
    ，是伊主動透過朋友找丁○○借錢，偵查中之所以說丁○○
    每10萬元每月收取3,000元利息較高等語，伊是因為如果跟
    銀行比起來當然是比較高，但是和民間借貸比起來是合理，
    伊自己也有和其他民間借貸，去年10月份在向丁○○借錢之
    前，伊也有向其他人借錢，借了幾十萬元，當時是10天1期
    ，1萬元1天收150元，10天收1,500元也有開本票給他們等語
    （參原審卷第53頁反面、第56頁），顯見證人丙○○年紀非
    輕，亦非智淺識薄之人，並有多年社會歷練，況其向被告借
    款前，既有向民間放款及一般金融機構借貸之經驗，已知悉
    向被告借款將支付高於一般金融機構借貸債務之利息，是其
    非全無經驗，且亦經與其他民間放款比較後才向被告丁○○
    借錢，則證人主觀上既有支付高額利息之預期心理，卻仍執
    意向被告借款，以解決短期現金周轉之窘境，應係評估己身
    清償能力而決意為之，尚難認證人丙○○有何輕率、無經驗
    之情事。況且，本件既屬民間借貸，被告丁○○所收取之借
    貸利息，雖超過民法最高約定利率之限制，惟衡諸現時社會
    一般交易習慣，與我國社會上一般民間借貸所收取之利息相
    較，本件月息3分之利息，依國內現階段對於資金成本之評
    估，顯無特殊之超額可言，證人丙○○亦明確證述：有經過
    比較，認為民間利息被告丁○○這樣收取算合理等語，綜此
    ，難認被告丁○○已取得與原本顯不相當之重利，自均與刑
    法第344條重利罪之構成要件不符。
３、被告甲○○迭次辯稱：本件伊僅單純提供場地給丁○○與丙○○，並未每月向丙○○收取2,000元，伊僅收過1次介紹費
    2,000元紅包，未再收取任何費用等語，核與被告丁○○所
    述相符（參原審卷第113頁反面筆錄），而證人丙○○更明
    確證述：因與丁○○借貸過程，代書甲○○提供其事務所，
    事成後，有包2,000元紅包給甲○○，伊前後只給甲○○2,0
    00元，此外從頭到尾每月利息都只有繳給丁○○等語相符（
    參原審卷第51頁反面、第55頁反面、第56頁反面），難認被
    告丁○○與證人丙○○上開借貸關係與被告甲○○有何關連
    ，況且被告丁○○與證人丙○○間屬民間借貸，與刑法第34
    4條重利罪之構成要件不符已如前述，被告甲○○與被告丁○○間自無共同基於重利犯意聯絡或行為分擔，無法構成重
    利罪之共犯，亦應為無罪之諭知。
(六)綜上，依相關證據所示，本件並無積極證據足以證明被告2
    人涉有刑法第344條重利罪之犯行，被告丁○○、甲○○此
    部分之犯行，核與重利要構成要件尚不該當，揆諸前開說明
    ，要屬不能證明被告等犯罪，原審就此部分因而為被告甲○○、丁○○諭知無罪之判決，並無違誤。檢察官上訴本院審
    理中並未提出其他足供調查之新事證，其執與起訴書相同之
    指摘原審判決認事用法不當，然查上揭證人壬○○、庚○○
    、辛○○、戊○○、丙○○所證尚非足以認定被告甲○○、
    丁○○有本案檢察官指訴之重利犯行，業如上述，是檢察官
    之上訴為無理由，應予駁回。
據上論結，應依刑事訴訟法第368條，判決如主文。
本案經檢察官乙○○到庭執行職務。
中    華    民    國    99    年    6    月    15    日
            刑事第一庭    審判長法  官  陳  紀  綱
                                法  官  姚  勳  昌
                                法  官  林  欽  章
以上正本證明與原本無異。
不得上訴。
                                書記官  王  朔  姿
中    華    民    國    99    年    6     月    15    日
附表
┌─┬───┬────┬─────┬─────┬─────┐
│編│被害人│借款時地│ 借款金額 │簽立之本票│利息計算之│
│號│      │        │（新臺幣）│或供設定抵│方式      │
│  │      │        │          │押權之不動│          │
│  │      │        │          │產        │          │
├─┼───┼────┼─────┼─────┼─────┤
│  │      │        │          │          │          │
│一│壬○○│97年3月 │借款20萬元│簽立20萬元│每月為1期 │
│  │      │20日，在│，預扣利息│之本票，並│，每期利息│
│  │      │臺中市南│及手續費共│將其母胡江│6,000元   │
│  │      │屯區向上│1萬8,000元│美菊所有、│          │
│  │      │路3段25 │，實拿18萬│位在臺中市│          │
│  │      │號之「佳│2,000元   │南屯區南屯│          │
│  │      │富地政事│          │路2段926號│          │
│  │      │務所」內│          │之房屋設定│          │
│  │      │        │          │抵押      │          │
├─┼───┼────┼─────┼─────┼─────┤
│二│庚○○│97年8月 │借款50萬元│簽立50萬元│每月為1期 │
│  │      │11日，在│，預扣利息│本票2紙、 │，每期利息│
│  │      │臺中市南│4萬5,000元│將其所有、│1萬5,000元│
│  │      │屯區向上│、手續費、│位在臺中縣│          │
│  │      │路3段25 │房屋抵押過│大里市北湖│          │
│  │      │號之「佳│戶費，實拿│街141巷31 │          │
│  │      │富地政事│約30萬元  │號之房屋設│          │
│  │      │務所」內│          │定抵押    │          │
├─┼───┼────┼─────┼─────┼─────┤
│三│辛○○│97年11月│借款50萬元│將其所有、│每月為1期 │
│  │      │12日，在│，預扣利息│位在臺中市│，每期利息│
│  │      │臺中市黎│3萬元及手 │大業路592 │1萬5,000元│
│  │      │明路與大│續費3萬元 │之1號之房 │          │
│  │      │業路口之│，實拿44萬│屋設定抵押│          │
│  │      │85度C飲 │          │          │          │
│  │      │料店前  │          │          │          │
├─┼───┼────┼─────┼─────┼─────┤
│四│戊○○│97年5月 │借款15萬元│共簽立5萬 │每月為1期 │
│  │      │間某日，│，預扣利息│元本票3紙 │，每期每10│
│  │      │在臺中縣│5,000元， │、10萬元本│萬元收取利│
│  │      │潭子鄉中│實拿14萬5,│票2紙     │息3,000元 │
│  │      │山路2段 │000元     │          │          │
│  │      │307號2樓│          │          │          │
│  │      │        │          │          │          │
│  │      ├────┼─────┤          │          │
│  │      │97年7月 │借款10萬元│          │          │
│  │      │間某日，│，預扣利息│          │          │
│  │      │在臺中縣│3,000元， │          │          │
│  │      │潭子鄉中│實拿9萬7,0│          │          │
│  │      │山路2段 │00元      │          │          │
│  │      │307號2樓│          │          │          │
│  │      │        │          │          │          │
│  │      ├────┼─────┤          │          │
│  │      │97年10月│借款10萬元│          │          │
│  │      │間某日，│，預扣利息│          │          │
│  │      │在臺中縣│3,000元， │          │          │
│  │      │潭子鄉中│實拿9萬7,0│          │          │
│  │      │山路2段 │00元      │          │          │
│  │      │307號2樓│          │          │          │
│  │      │        │          │          │          │
├─┼───┼────┼─────┼─────┼─────┤
│五│丙○○│97年10月│借款50萬元│簽立50萬元│每月為1期 │
│  │      │1日，在 │，預扣利息│本票1紙、 │，每期利息│
│  │      │臺中市南│4萬5,000元│將其所有、│1萬7,000元│
│  │      │屯區向上│及手續費，│位在南投縣│，若以3月 │
│  │      │路3段25 │實拿45萬3 │埔里鎮中華│為1期，每 │
│  │      │號之「佳│千元      │路277號之 │期利息即為│
│  │      │富地政事│          │房屋設定抵│4萬5,000元│
│  │      │務所」內│          │押        │          │
└─┴───┴────┴─────┴─────┴─────┘

司法院資訊處製作；財團法人民間司法改革基金會備份。
